---
title: "Tugas Analisis Regresi Pertemuan 7"
author: "Qonita Husnia Rahmah"
date: "2024-03-05"
output:
  html_document: default
  pdf_document: default
---

## Library

```{r}
library(tidyverse)
library(ggridges)
library(GGally)
library(dplyr)
library(lmtest)
library(stats)
```

## Data

```{r}
library(readxl)
DataRegresi <- read_xlsx("C:\\Users\\ASUS\\Documents\\Nita\\SEMESTER 4\\Analisis Regresi\\Kuliah\\Data Tugas Pertemuan 7.xlsx")
DataRegresi
```

```{r}
Y<-DataRegresi$Y
X<-DataRegresi$X

data<-data.frame(cbind(X, Y))
head(data)
```

### Scatter Plot Antara X dan Y

```{r}
plot(X,Y)
```

Dari scatter plot antara X dan Y, dapat dilihat bahwa X dan Y memiliki hubungan yang tidak linear cenderung membentuk parabola.

### Pemodel Regresi Linear

```{r}
model <- lm(formula = Y ~ X, data = data)
summary(model)
```

```{r}
model
```

# Eksplorasi Kondisi Gauss-Markov, Peneriksaan dengan Grafik

## Plot Sisaan vs Y duga

```{r}
plot(model,1)
```

## Plot Sisaan vs Urutan

```{r}
 plot(x = 1:dim(data)[1],
 y = model$residuals,
 type = 'b',
 ylab = "Residuals",
 xlab = "Observation")
```

Sebaran membentuk pola kurva, artinya Sisaan tidak saling bebas

## Normalitas Sisaan dengan QQ-Plot

```{r}
plot(model,2)
```

# Pengujian Asumsi

## Uji Asumsi Gauss-Markov

### 1. Nilai Harapan Sisaan sama dengan nol

$$
H_0 : \text{Nilai harapan sama dengan 0}\\H_1 : \text{Nilai harapan tidak sama dengan 0}
$$

```{r}
t.test(model$residuals,mu = 0,conf.level = 0.95)
```

Dalam pengujian asumsi Gauss-Markov yang pertama, didapat bahwa p-value > 0.05, maka tak tolak $H_0$, ataun nilai harapan sisaan sama dengan nol

### 2. Ragam Sisaan Homogen (Homogenitas)

$$
H_0 : \text{Ragam sisaan homogen}\\H_1 : \text{Ragam sisaan tidak homogen}
$$

```{r}
kehomogenan = lm(formula = abs(model$residuals) ~ X, 
data = data)
summary(kehomogenan)
 
bptest(model)
```

Didapat bahwa p-value \> 0.05, maka taktolak $H_0$, atau ragam sisaan homogen untk setiap nilai x.

### 3. Sisaan Saling Bebas/Tidak Ada Autokorelasi

$$
H_0 : \text{Sisaan saling bebas}\\H_1 : \text{Sisaan tidak saling bebas}
$$

```{r}
library (randtests)
runs.test(model$residuals)
```

```{r}
dwtest(model)
```

Didapat bahwa p-value < 0.05, maka tolak $H_0$, atau sisaan tidak saling bebas(terdapat autokorelasi)

## Uji Normalitas Sisaan

$$
H_0 : \text{Sisaan menyebar normal}\\H_1 : \text{Sisaan tidak menyebar normal}
$$

```{r}
shapiro.test(model$residuals)
```

Dari Uji Shapiro-Wilk, didapat hasil bahwa p-value > alpha, maka tak tolak $H_0$, atau sisaan menyebar normal dengan alpha 0.05.

## Kesimpulan

Dari ketiga asumsi Gauss-Markov yang ada, didapat hasil bahwa terdapat asumsi yang tidak terpenuhi yaitu pelanggaran asumsi tidak ada autokorelasi dengan melihat Durbin Watson Test yang telah dilakukan.


# Penanganan Kondisi Tak Standar

## Transformasi Data
```{r}
new_x <- sqrt(data$X)
new_y <- sqrt(data$Y)
transformasi <- data.frame(new_x, new_y)
transformasi
```
### Plot Baru
```{r}
plot(transformasi$new_x, transformasi$new_y)
```

### Model Linear Baru
```{r}
ModelBaru <- lm(transformasi$new_y ~ transformasi$new_x, data=transformasi)
summary (ModelBaru)
```
```{r}
ModelBaru
```


# Eksplorasi Kondisi Gauss-Markov, Peneriksaan dengan Grafik

## Plot Sisaan vs Y duga

```{r}
plot(ModelBaru,1)
```

## Plot Sisaan vs Urutan

```{r}
 plot(x = 1:dim(transformasi)[1],
 y = ModelBaru$residuals,
 type = 'b',
 ylab = "Residuals",
 xlab = "Observation")
```

## Normalitas Sisaan dengan QQ-Plot

```{r}
plot(ModelBaru,2)
```

# Pengujian Asumsi

## Uji Asumsi Gauss-Markov

### 1. Nilai Harapan Sisaan sama dengan nol

$$
H_0 : \text{Nilai harapan sama dengan 0}\\H_1 : \text{Nilai harapan tidak sama dengan 0}
$$

```{r}
t.test(ModelBaru$residuals,mu = 0,conf.level = 0.95)
```

Dalam pengujian asumsi Gauss-Markov yang pertama, didapat bahwa p-value > 0.05, maka tak tolak $H_0$, ataun nilai harapan sisaan sama dengan nol

### 2. Ragam Sisaan Homogen (Homogenitas)

$$
H_0 : \text{Ragam sisaan homogen}\\H_1 : \text{Ragam sisaan tidak homogen}
$$

```{r}
library(car)
ncvTest(ModelBaru)
```

Didapat bahwa p-value > 0.05, maka taktolak $H_0$, atau ragam sisaan homogen untk setiap nilai x.

### 3. Sisaan Saling Bebas/Tidak Ada Autokorelasi

$$
H_0 : \text{Sisaan saling bebas}\\H_1 : \text{Sisaan tidak saling bebas}
$$

```{r}
library (randtests)
runs.test(ModelBaru$residuals)
```
```{r}
dwtest(model)
```

Didapat bahwa p-value > 0.05, maka tolak $H_0$, atau sisaan saling bebas(tidak terdapat autokorelasi)

## Uji Normalitas Sisaan

$$
H_0 : \text{Sisaan menyebar normal}\\H_1 : \text{Sisaan tidak menyebar normal}
$$

```{r}
shapiro.test(model$residuals)
```

Dari Uji Shapiro-Wilk, didapat hasil bahwa p-value > alpha, maka tak tolak $H_0$, atau sisaan menyebar normal dengan alpha 0.05.

## Kesimpulan
Pada model baru, diperoleh hasil bahwa memenuhi ketiga asumsi Gauss-markov serta sisaan menyebar normal.
Berdasarkan transformasi yang dilakukan, maka akan diproleh model regresi yang lebih efektif dengan semua asumsi telah terpenuhi dalam analisis regresi linear sederhana.  

Model regresi setelah di transformasi adalah sebagai berikut :
$$Y^*=8.71245-0.814X^* + e$$ $$Y^* = \sqrt Y$$ $$X^* = \sqrt X $$
Sehingga model terbaik untuk data ini adalah:
$$\hat Y=(8.71245-0.814X^\frac12)^2 + e$$
Model regresi yang di peroleh menunjukkan hubungan kuadrat negatif antara Y dan X. Ketika X meningkat, Y cenderung akan menurun dengan kecepatan yang semakin cepat. Konstanta sebesar 8.71245 mewakili nilai Y ketika X sama dengan 0. Koefisien -0.0814 menunjukkan pengaruh perubahan X terhadap Y. Semakin besar nilai absolut koefisien, semakin besar pengaruh X terhadap Y.
